臺灣澎湖地方法院刑事判決　　　　　　　　96年度易字第28號
公　訴　人　台灣澎湖地方法院檢察署檢察官
被　　　告　丙○○
　　　　　　甲○○○
上列被告因傷害等案件，經檢察官提起公訴（95年度偵字第567號）
，本院判決如下：
    主  文
丙○○傷害人之身體，共參罪，各處拘役貳拾日，如易科罰金，
均以新臺幣壹仟元折算壹日；又以強暴脅迫使人行無義務之事，
處拘役伍拾日，如易科罰金，以新臺幣壹仟元折算壹日。應執行
拘役壹佰日，如易科罰金，以新臺幣壹仟元折算壹日。
甲○○○傷害人之身體，處拘役貳拾日，如易科罰金，以新臺幣
壹仟元折算壹日。
    事  實
一、丙○○與甲○○○之夫張清良於民國95年7月16日下午2時許
    ，在澎湖縣七美鄉南港村41號某小吃部一同飲酒，甲○○○
    因指責丙○○帶張清良喝酒等情事而與丙○○發生口角，丙○○遂基於傷害之犯意徒手毆打甲○○○左臉；丙○○又於
    同日下午2時20分許，至澎湖縣七美鄉海豐村圍內2號甲○○○住處與甲○○○爭吵，甲○○○即基於傷害之犯意持掃把
    毆打丙○○，丙○○則徒手反擊甲○○○右臉；其後丙○○
    與張清良亦因前述糾葛，均基於傷害之犯意互毆（丙○○、
    張清良皆未就此部分提起傷害告訴），丙○○並自甲○○○
    住處屋內拾取2把鐮刀作勢砍人，喝令甲○○○下跪道歉，
    甲○○○遂為下跪道歉之無義務之行為。嗣張清良之母乙○○出面勸和，亦遭丙○○基於傷害之犯意用力推倒，以上紛
    爭分別造成甲○○○受有臉部多處擦傷、挫傷等傷害、丙○○受有左手肘伸側抓傷、背3處傷口、右腰瘀青腫傷等傷害
    ，乙○○受有右肘、右髖部鈍挫傷、胸部挫傷、疑頭部外傷
    等傷害。
二、案經甲○○○、乙○○、丙○○訴由澎湖縣警察局望安分局
    報告偵辦。
    理  由
壹、證據能力部分：
一、按被告以外之人於審判外之陳述雖不符刑事訴訟法第159 條
    之1至之4等條文之規定，而經當事人於審判程序同意作為證
    據，法院審酌該言詞陳述或書面陳述作成時之情況，認為適
    當者，亦得為證據；當事人、代理人或辯護人於法院調查證
    據時，知有刑事訴訟法第159條第1項不得為證據之情形，而
    未於言詞辯論終結前聲明異議者，視為有前項之同意，刑事
    訴訟法第159條之5亦定有明文。本件證人張清良、乙○○，
    告訴人甲○○○、丙○○於警訊時所為之陳述，其性質雖屬
    傳聞證據，惟並無符合刑事訴訟法第159條之1至之4等前四
    條之情形，但其等所為之上開警詢筆錄，本院審理時予以提
    示並告以要旨，且各經檢察官及被告表示意見，當事人已知
    上述筆錄屬傳聞證據，且均未於言詞辯論終結前對該等筆錄
    之證據能力提出異議，依上開規定，其等之證言，已擬制同
    意其有證據能力。
二、次按被告以外之人於偵查中向檢察官所為陳述，除顯有不可
    信之情況者外，得為證據，刑事訴訟法第159條之1第2項定
    有明文。查本件證人乙○○、張清良、張德勝於檢察官偵查
    中具結後證述，以及告訴人甲○○○、丙○○於偵查中之指
    述，並無證據顯示檢察官在偵查時有不法取供之情形，亦查
    無證據顯示上開證述有顯不可信之情況，依上開說明，其於
    偵查中之證言具有證據能力。
貳、實體部分：
一、訊據被告丙○○對於前揭兩次徒手毆打甲○○○，並手持鐮
    刀喝令甲○○○下跪道歉，且碰撞乙○○致其跌倒一情固坦
    承不諱，惟辯稱：當天第二次毆打甲○○○是因為她先拿掃
    把毆打伊，伊才反擊，且伊並無強制甲○○○下跪之犯意，
    乙○○所受傷勢也應該沒有那麼嚴重云云；被告甲○○○則
    矢口否認有持掃帚毆打丙○○之行為。經查：
（一）前揭事實，業據告訴人即被告甲○○○、丙○○，告訴人
      乙○○指述綦詳，並有澎湖縣七美鄉衛生所出具之診斷證
      明書、國軍澎湖醫院所出具之診斷證明書附卷可佐，告訴
      人甲○○○、丙○○、乙○○分別因此案受有如事實欄所
      載之傷害，應堪以認定
（二）證人即被告甲○○○之夫張清良於警訊及偵查時曾分別證
      稱：「我當時聽到我老婆的哭聲，出來查看時，看到丙○○與我老婆在拉扯，我即責問他為何至我家打我老婆...
      過一會兒他拿起我家門旁水槽兩把舊鐮刀在我脖子上做勢
      比劃欲殺我」、「丙○○有叫我太太跪下向他道歉，他當
      時有拿鐮刀」等語，證人乙○○於警訊中亦證稱：「當天
      我聽到我媳婦在叫，我出來看，看到丙○○拿兩顆石頭要
      丟，後來又拿鐮刀在我媳婦面前晃來晃去，還叫我媳婦跪
      下」等語，足證被告甲○○○、丙○○兩人於案發當時在
      澎湖縣七美鄉海豐村圍內2號甲○○○住處發生爭執時，
      確有互相拉扯之肢體動作，故斯時該兩人應屬互毆無誤，
      且被告丙○○當時亦確實係持鐮刀作勢砍人，並喝令甲○○○下跪道歉，其行為自屬以強暴脅迫方式使人行無義務
      之事。故被告丙○○辯稱係自衛反擊、無強制故意，以及
      被告甲○○○辯稱未持掃把毆打丙○○云云，均難認與事
      實相符，不足採信。
（三）至於被告甲○○○雖聲請傳喚證人林大民、顏鈺穎等人，
      惟依據相關事證顯示，被告兩人在當天下午2時20分許開
      始發生爭執的現場係在甲○○○住處，而該兩名證人到場
      時，被告兩人已經來到距甲○○○住處15公尺之處，故該
      兩名證人並未親眼見到被告兩人開始爭執之情況，自無法
      證明被告甲○○○未曾毆打丙○○，應無傳喚之必要，附
      此敘明。本案事證明確，被告2人犯行均堪以認定。
二、核被告甲○○○所為，係犯刑法第277條第1項之傷害罪嫌，
    被告丙○○先後3次傷害及持鐮刀喝令下跪之行為，則係分
    別犯刑法第277條第1項傷害及304條第1項以強暴脅迫使人行
    無義務之事等罪。被告丙○○所犯上開4罪，犯意個別，應
    分論併罰。爰審酌被告兩人本為鄰居關係，因細故互毆成傷
    ，惡性尚非甚為重大，惟被告甲○○○未坦承犯行，被告丙○○坦承部分犯行，以及雙方犯罪之動機、情節、均未達成
    和解等一切情狀，依法分別量處如主文所示之刑，並均諭知
    易科罰金之折算標準，被告丙○○部份則依法定應執行之刑
    。
據上論斷，應依刑事訴訟法第299條第1項前段，刑法第277條第1
項、第304條、第41條第1項、第51條第6款，刑法施行法第1條之
1，判決如主文。
本案經檢察官丁○○到庭執行職務
中　　華　　民　　國　　96　　年　　7 　　月　　5　　日
　　　　　　　　　      刑事庭  法  官　管安露
以上正本證明與原本無異。
如不服本判決，應於判決送達後10日內，向本院提出上訴狀（須
附繕本）。
中　　華　　民　　國　　96　　年　　7　　月　　5　　日
　　　　　　　　　　　　        書記官　林德盛
論罪法條：
刑法第277條：
傷害人之身體或健康者，處 3 年以下有期徒刑、拘役或 1 千元
以下罰金。
刑法第304條：
以強暴、脅迫使人行無義務之事或妨害人行使權利者，處 3 年以
下有期徒刑、拘役或 3 百元以下罰金。
前項之未遂犯罰之。
